【裁判字號】    99,訴,357
【裁判日期】    990604
【裁判案由】    違反槍砲彈藥刀械管制條例
【裁判全文】
臺灣高雄地方法院刑事判決  99年度訴字第357號
公  訴  人  臺灣高雄地方法院檢察署檢察官
被      告  乙○○
選任辯護人  張賜龍律師
            陳靜娟律師
上列被告因違反槍砲彈藥刀械管制條例案件，經檢察官提起公訴
（98年度偵字第27742 號、32431號），本院判決如下：
    主  文
乙○○犯非法持有可發射子彈具殺傷力之槍枝罪，處有期徒刑貳
年，併科罰金新臺幣拾萬元，罰金如易服勞役，以新臺幣壹仟元
折算壹日。緩刑伍年。扣案如附表一編號1 所示之槍枝沒收。
    事  實
一、乙○○明知可發射子彈具有殺傷力之改造手槍及具有殺傷力
    之子彈，均係槍砲彈藥刀械管制條例所列管之管制物品，非
    經中央主管機關許可不得無故持有，竟未經許可，基於持有
    可發射子彈具有殺傷力之改造手槍及具有殺傷力之子彈之犯
    意，於民國98年9 月上旬某日，在國道一號高速公路岡山交
    流道附近之觀音橋下，拾獲1 包內裝有附表一編號1 所示可
    發射子彈具有殺傷力之槍枝1 枝及附表二編號1 至7 所示具
    有殺傷力之子彈共21顆而持有之。嗣於98年9 月13日下午3
    時15分許，乙○○騎乘車牌號碼XHC-451 號機車行經高雄縣
    岡山鎮○○○路○段時，因行跡可疑為警攔查，在有偵查犯
    罪職權之高雄縣政府警察局岡山分局前峰派出所員警尚未發
    覺其持有附表一、二所示之子彈及彈殼前，主動自其機車置
    物箱內取出附表二所示之子彈及彈殼，向員警張鎮宇自首持
    有上揭改造手槍、子彈而接受審判，並報繳如附表二所示之
    子彈及彈殼，另攜同警方前往其位於高雄縣橋頭鄉○○路
    117 號之2 號住處，報繳在其房間衣櫥內如附表一所示之槍
    彈及彈殼。
二、案經高雄縣政府警察局岡山分局前峰派出所報告臺灣高雄地
    方法院檢察署檢察官偵查起訴。
    理  由
壹、程序方面：
一、內政部警政署刑事警察局鑑驗書：
    本件卷附內政部警政署刑事警察局98年10月14日刑鑑字第
    0980133160號鑑驗書、98年11月5 日刑鑑字第0980133165號
    鑑驗書、99年4 月28日刑鑑字第0990045866號函各1 份（見
    偵卷第8 至、13頁、院二卷第41頁），雖係由高雄市政府警
    察局鼓山分局委託該局鑑定，惟此乃因應實務上司法警察機
    關調查中之案件，或有量大或急迫之現實需求，就特定案件
    類型認當然有鑑定之必要者，基於檢察一體之原則，由該管
    檢察長對於轄區內之案件，以事前概括選任鑑定人或囑託鑑
    定機關（團體）之方式，俾便轄區內之司法警察官、司法警
    察對於調查中之此類案件，得即時送請事前已選任之鑑定人
    或囑託之鑑定機關（團體）實施鑑定（臺灣高雄地方法院檢
    察署92年10月23日雄檢楠文字第0921000294號函及所附臺灣
    高雄地方法院檢察署檢察長概括選任鑑定人或囑託鑑定機關
    （團體）名冊），是上開鑑驗書應視同受承辦檢察官囑託鑑
    定，鑑定機關所出具之上揭鑑驗書，為刑事訴訟法第206 條
    所定之傳聞例外，自有證據能力（參見最高法院96年度台上
    第5298號、95年度台上字第6648號判決) 。
二、又被告以外之人於審判外之陳述，雖不符同法第159 條之1
    至第159 條之4 之規定，但經當事人於審判程序同意作為證
    據，法院審酌該言詞陳述或書面陳述作成時之情況，認為適
    當者，亦得為證據，同法第159 條之5 第1 項定有明文。除
    上開證據外，本判決所引用其餘之傳聞證據，均已依法踐行
    調查證據程序，當事人於審判程序亦同意作為證據，本院審
    酌證據資料作成時之情況，並無違法不當及證明力明顯過低
    之瑕疵，且無依法應排除其證據能力之情形，認以之作為證
    據應屬適當，故有證據能力。
貳、實體方面：
一、上開犯罪事實，業據被告乙○○於本院審理中坦承不諱，且
    有高雄縣政府警察局岡山分局扣押筆錄、扣押物品目錄表、
    扣押物品收據各2 份、照片10張、內政部警政署刑事警察局
    98年10月14日刑鑑字第0980133160號鑑驗書、98年11月5 日
    刑鑑字第0980133165號鑑驗書、99年4 月28日刑鑑字第0990
    045866號函各1 份在卷可證（見警卷第9 至16、28至29頁、
    偵卷第8 至、13頁、院二卷第41頁），足認被告出於任意性
    之自白，與事實相符，堪以採信。本案事證明確，被告犯行
    洵堪認定，應依法論科。
二、核被告乙○○所為，係犯槍砲彈藥刀械管制條例第8 條第4
    項非法持有可發射子彈具殺傷力之槍枝罪、同條例第12條第
    4 項非法持有子彈罪。被告同時持有改造手槍、子彈，係一
    行為觸犯2 罪名，為想像競合犯，應依刑法第55條規定，從
    一重之同條例第8 條第4 項非法持有可發射子彈具殺傷力之
    槍枝罪處斷。另按對於未發覺之罪自首而受裁判者，得減輕
    其刑，但有特別規定者，依其規定，刑法第62條定有明文。
    又槍砲彈藥刀械管制條例第18條第1 項前段規定，犯本條例
    之罪自首，並報繳其持有之全部槍砲、彈藥、刀械者，減輕
    或免除其刑。而槍砲彈藥刀械管制條例既為刑法之特別法，
    該條例第18條第1 項前段規定，即為刑法第62條但書所示之
    特別規定，自應優先適用（最高法院92年度台上字第422 號
    、91年度台上字第615 號判決參照）。查被告於有偵查犯罪
    職權之高雄縣政府警察局岡山分局前峰派出所員警尚未發覺
    其持有附表一、二所示之子彈及彈殼前，主動自其機車置物
    箱內取出附表二所示之子彈及彈殼，向員警張鎮宇自首持有
    上揭改造手槍、子彈而接受審判，並報繳如附表二所示之子
    彈及彈殼，另攜同警方前往其位於高雄縣橋頭鄉○○路117
    號之2 號住處，報繳在其房間衣櫥內如附表一所示之槍彈及
    彈殼等情，業據被告於警詢、偵查中供陳明確（見警卷第6
    至7 頁、偵卷第21頁），且有員警製作之偵查報告1 份、高
    雄縣政府警察局岡山分局扣押筆錄、扣押物品目錄表、扣押
    物品收據各2 份在卷可考（見警卷第1 至2 、9 至16頁），
    是被告符合自首之要件，並報繳其持有之全部槍砲、彈藥，
    揆諸上開說明，應依槍砲彈藥刀械管制條例第18條第1 項前
    段之規定，減輕其刑。又按犯罪之情狀顯可憫恕，認科以最
    低度刑仍嫌過重者，得酌量減輕其刑，刑法第59條定有明文
    。而刑法第59條之酌量減輕其刑，必於犯罪之情狀，或犯罪
    另有特殊之原因與環境等等，在客觀上足以引起一般同情，
    認為即予宣告法定低度刑期尤嫌過重者，始有其適用，至被
    告素行正當，情節輕微，子女眾多等僅可為法定刑內從輕科
    刑之標準，不得據為酌量減輕其刑之理由（最高法院28年上
    字第1064號、45年台上字第1165號、46年台上字第935 號、
    51年台上字第899 號判例參照）。查持有槍砲對於社會大眾
    之生命、身體、財產安全有嚴重之威脅，被告為智慮成熟之
    成年人，對此自不能諉為不知，竟明知而違背上開禁誡法令
    ，持有具有殺傷力之槍彈，依其行為之原因及環境，在客觀
    上實不足引起一般同情，而認有可憫恕之情；況被告已依槍
    砲彈藥刀械管制條例第18條第1 項前段規定減輕其刑，依此
    處斷刑所宣告之宣告刑，與其犯行已屬相當，自亦無情輕法
    重之情，故辯護人辯稱應依刑法第59條規定酌減其刑云云，
    並不足採。
三、爰審酌被告正值青壯，不思端正行為，竟未經許可持有具殺
    傷力之槍彈，嚴重威脅社會大眾之生命、身體安全，所為誠
    屬不該，惟念及被告犯後坦白承認犯行，態度良好，等一切
    情狀，認檢察官就非法持有槍枝部分求處有期徒刑5 年，似
    嫌過重，因而量處如主文所示之刑，並就併科罰金部分，考
    量被告之學歷、職業及家庭經濟狀況，諭知如易服勞役，以
    新臺幣1 千元折算1 日之折算標準。末查，被告固於82年間
    ，因故意違反麻醉藥品管理案件，經本院以82年度易字第
    6521號判決處有期徒刑3 月確定，於82年12月29日易科罰金
    執行完畢，惟於受上開有期徒刑以上刑之宣告，執行完畢後
    ，5 年內未曾因故意犯罪受有期徒刑以上刑之宣告，有臺灣
    高等法院被告前案紀錄表1 份在卷可參，念其僅因一時失慮
    而觸犯本件犯行，信經此教訓後，應知警惕而無再犯之虞，
    是本院認其所受宣告之刑，以暫不執行為適當，爰併予宣告
    緩刑5 年，以啟自新。至扣案如附表一編號1 所示之槍枝1
    支，因鑑定結果具有殺傷力，屬槍砲彈藥刀械管制條例所列
    管之違禁物，應依刑法第38條第1 項第1 款規定宣告沒收。
    另送鑑經試射之附表二編號1 至7 所示之子彈共21顆，因其
    彈藥部分經擊發而燃燒殆盡，其餘部分亦裂解為彈頭及彈殼
    ，與附表一編號2 、附表二編號8 至11所示不具有殺傷力之
    子彈共14顆、附表一編號3 、附表二編號12所示之彈殼共12
    顆，均不具有子彈之性質與作用，自毋庸為沒收之諭知。
據上論斷，應依刑事訴訟法第299 條第1 項前段，槍砲彈藥刀械
管制條例第8 條第4 項、第12條第4 項、第18條第1 項前段，刑
法第11條、第55條、第42條第2 項前段、第74條第1 項第2 款、
第38條第1 項第1 款，判決如主文。
本案經檢察官甲○○到庭執行職務。
中    華    民    國    99    年    6     月    4     日
                刑事第十五庭  審判長法  官  莊珮君
                                    法  官  楊國煜
                                    法  官  吳佳樺
以上正本證明與原本無異。
如不服本判決應於收受送達後10日內向本院提出上訴書狀，並應
敘述具體理由；如未敘述上訴理由者，應於上訴期間屆滿後20日
內向本院補提理由書（均須按他造當事人之人數附繕本）「切勿
逕送上級法院」。
中    華    民    國    99    年    6     月    4     日
                                    書記官  廖佳玲
附表一：
┌──┬──────────────────┬────┐
│編號│品名                                │數量    │
├──┼──────────────────┼────┤
│1   │仿SIGSAUER廠P220型半自動手槍製造之槍│1枝     │
│    │枝（含彈匣1 具，槍枝管制編號：110203│        │
│    │5305 ）（具殺傷力）                 │        │
├──┼──────────────────┼────┤
│2   │直徑9.0mm 金屬彈頭之非制式子彈      │1顆     │
│    │（不具殺傷力）                      │        │
├──┼──────────────────┼────┤
│3   │非制式金屬彈殼                      │11顆    │
└──┴──────────────────┴────┘
附表二：
┌──┬──────────────────┬────────┐
│編號│品名                                │數量            │
├──┼──────────────────┼────────┤
│1   │口徑9mm制式子彈（具殺傷力）         │1顆             │
├──┼──────────────────┼────────┤
│2   │直徑9.0 ±0.5mm 金屬彈頭之非制式子彈│1顆             │
│    │（具殺傷力）                        │                │
├──┼──────────────────┼────────┤
│3   │直徑9.0mm 金屬彈頭之非制式子彈      │3顆             │
│    │（具殺傷力）                        │                │
├──┼──────────────────┼────────┤
│4   │直徑8.9 ±0.5mm 金屬彈頭之非制式子彈│2顆             │
│    │（具殺傷力）                        │                │
├──┼──────────────────┼────────┤
│5   │直徑8.0mm 金屬彈頭之非制式子彈      │2顆             │
│    │（具殺傷力）                        │                │
├──┼──────────────────┼────────┤
│6   │直徑8.0mm 鋼珠之非制式子彈          │1顆             │
│    │（具殺傷力）                        │                │
├──┼──────────────────┼────────┤
│7   │子彈（具殺傷力）                    │11顆            │
├──┼──────────────────┼────────┤
│8   │直徑9.0 ±0.5mm 金屬彈頭之非制式子彈│4顆             │
│    │（不具殺傷力）                      │                │
├──┼──────────────────┼────────┤
│9   │直徑9.0mm 金屬彈頭之非制式子彈      │1顆             │
│    │（不具殺傷力）                      │                │
├──┼──────────────────┼────────┤
│10  │直徑8.0 ±0.5mm 鋼珠之非制式子彈    │1顆             │
│    │（不具殺傷力）                      │                │
├──┼──────────────────┼────────┤
│11  │子彈                                │7 顆（內政部警政│
│    │（不具殺傷力）                      │署刑事警察局函誤│
│    │                                    │繕為8 顆）      │
├──┼──────────────────┼────────┤
│12  │非制式金屬彈殼                      │1顆             │
└──┴──────────────────┴────────┘
附錄本案論罪之法條：
槍砲彈藥刀械管制條例第8條
未經許可，製造、販賣或運輸鋼筆槍、瓦斯槍、麻醉槍、獵槍、
空氣槍或第4 條第1 項第1 款所定其他可發射金屬或子彈具有殺
傷力之各式槍砲者，處無期徒刑或5 年以上有期徒刑，併科新臺
幣1 千萬元以下罰金。
未經許可，轉讓、出租或出借前項所列槍枝者，處5 年以上有期
徒刑，併科新臺幣1 千萬元以下罰金。
意圖供自己或他人犯罪之用，而犯前二項之罪者，處無期徒刑或
7 年以上有期徒刑，併科新臺幣1 千萬元以下罰金。
未經許可，持有、寄藏或意圖販賣而陳列第1 項所列槍枝者，處
3 年以上10年以下有期徒刑，併科新臺幣700 萬元以下罰金。
第 1 項至第 3 項之未遂犯罰之。
槍砲彈藥刀械管制條例第12條
未經許可，製造、販賣或運輸子彈者，處1 年以上7 年以下有期
徒刑，併科新台幣500 萬元以下罰金。
未經許可，轉讓、出租或出借子彈者，處6 月以上5 年以下有期
徒刑，併科新台幣300 萬元以下罰金。
意圖供自己或他人犯罪之用，而犯前二項之罪者，處3 年以上10
年以下有期徒刑，併科新台幣700 萬元以下罰金。
未經許可，持有、寄藏或意圖販賣而陳列子彈者，處5 年以下有
期徒刑，併科新台幣300 萬元以下罰金。
第 1 項至第 3 項之未遂犯罰之。

司法院資訊處製作；財團法人民間司法改革基金會備份。
